臺灣臺中地方法院刑事判決　　　　　　 100年度訴字第2020號
公　訴　人　臺灣臺中地方法院檢察署檢察官
被　　　告　吳貞六
指定辯護人　本院公設辯護人戴遐齡
上列被告因公共危險等案件，經檢察官提起公訴（100年度偵字
第13740號），本院判決如下：
    主    文
吳貞六放火燒燬他人所有之警備車，致生公共危險，處有期徒刑
參年。扣案之白色塑膠桶壹只沒收。
    犯罪事實
一、吳貞六因認其父親之遺產遭人以偽造文書方式侵占，而自民
    國85年間起，多次向臺灣臺中地方法院檢察署（以下簡稱臺
    中地檢署）提出告訴，並對該署承辦檢察官及歷任檢察長提
    出瀆職罪之告訴，均因證據不足而經檢察官簽結在案，其心
    有不滿，竟萌生放火抗議之念頭。先於100年6月4日晚間7時
    許，在臺中市○區○○○路與十甲路口之黃昏市場廁所旁，
    撿拾取得容量20公升之白色塑膠桶1只，清理後預備用以盛
    裝汽油。復於100年6月12日上午7時09分許，騎乘以其子吳
    銘盛名義向沈益宏所購買之車號GJL-108號重型機車，至臺
    中市○區○○○路309號加油站，向林志偉購買九五無鉛汽
    油新臺幣（下同）100元（約3.1公升）加入機車油箱，同時
    購買九二無鉛汽油400元（約12.69公升）加入上開白色塑膠
    桶。吳貞六於前述準備工作完成後，即於100年6月14日凌晨
    2時18分許，騎乘上開機車抵達臺中市○區○○路1段91號臺
    中地檢署外布告欄，隨即停車翻越花檯，進入該署第二辦公
    大樓前之停車場（臺中地檢署側門於夜間未關閉，該停車場
    仍屬對外開放之空間）。吳貞六明知停放在該停車場之警備
    車，均為他人所有之物，且均屬公務員職務上掌管之物品，
    且其預見倘放火燒燬其中1台警備車，火勢可能延燒至緊鄰
    停放在旁之其他警備車，亦不違背其本意，而基於放火燒燬
    他人所有之物之犯意及以此方法損壞公務員職務上掌管之物
    品之犯意，將前述白色塑膠桶內之汽油潑灑在臺灣高等法院
    臺中分院檢察署（以下簡稱臺中高分檢）所有之車號WZ-270
    號中型警備車左後側輪胎附近，並以毛巾沾滿汽油覆蓋在其
    從鞭炮拆下之火藥引線，引線末端連接線香，再點燃線香後
    ，即逃離現場。嗣線香燒至尾端沿著引線順勢引燃上開警備
    車左後側輪胎處之汽油，火勢燃燒造成該中型警備車左後側
    車身烤漆嚴重受燒變色、橡膠質輪胎受燒碳化、鋼圈裸露、
    車窗玻璃破裂、內部左後側塑膠皮質座椅椅墊靠背受燒碳化
    ，車體鋼構嚴重燒燬不堪使用，已達於燒燬而喪失其效用之
    程度，致生公共危險。火流並延燒緊鄰停放在旁之臺灣臺中
    地方法院所有之車號WA-683號大型警備車，造成該大型警備
    車車身烤漆右後側上半部輕微受燒變色、車窗玻璃破裂，惟
    尚未達於燒燬而喪失其效用之程度，以此方法損壞公務員職
    務上掌管之警備車2台。旋為據報趕至之消防人員將火勢撲
    滅，並在現場扣得上開吳貞六所有之白色塑膠桶1只，經送
    DNA型別鑑定結果，在該白色塑膠桶握把所萃取之同一男性
    DNA-STR型別，與吳貞六唾液DNA型別相符，另經警員調閱現
    場路口監視器畫面，而查獲上情。
二、案經臺中市警察局第一分局報告臺灣臺中地方法院檢察署檢
    察官偵查起訴。
    理    由
一、證據能力之說明
    按被告以外之人於審判外之陳述雖不符刑事訴訟法第159 條
    之1 至之4 等4 條之規定，而經當事人於審判程序同意作為
    證據，法院審酌該言詞陳述或書面陳述作成時之情況，認為
    適當者，亦得為證據；當事人、代理人或辯護人於法院調查
    證據時，知有刑事訴訟法第159 條第1 項不得為證據之情形
    ，而未於言詞辯論終結前聲明異議者，視為有前項之同意，
    同法第159 條之5 定有明文。立法意旨在於傳聞證據未經當
    事人之反對詰問予以核實，原則上先予排除。惟若當事人已
    放棄反對詰問權，於審判程序中表明同意該等傳聞證據可作
    為證據；或於言詞辯論終結前未聲明異議，基於尊重當事人
    對傳聞證據之處分權，及證據資料愈豐富，愈有助於真實發
    見之理念，且強化言詞辯論主義，使訴訟程序得以順暢進行
    ，上開傳聞證據亦均具有證據能力。查下述經本院於審判期
    日調查並引用作為認定被告吳貞六犯罪事實之被告以外之人
    於審判外之陳述，依全部卷證資料顯示，其等作成之狀態，
    並無違背個人意思而為陳述，或其他違法取供之情形，且公
    訴人、被告及辯護人於本院準備程序時，均已明確表示對於
    證據能力無意見，復於本院審理中亦不爭執證據能力及真實
    性，且本院審酌該等陳述作成當時，並無不當取供之情形，
    復為本院事實認定之重要依據，認為以之作為本案之證據均
    屬適當，故應認均具有證據能力，合先敘明。
二、得心證之理由
    上開犯罪事實，業經被告吳貞六於本院審理時坦承不諱，核
    與證人沈益宏、林志偉於警詢時證述被告向其等購買前揭機
    車、汽油等情節，及證人即臺中高分檢總務科科長黃黨良、
    本院總務科技工顏宗熙於警詢時證稱其等所管理之上開警備
    車遭人縱火燒燬、延燒波及而有損壞等情節，均相符合，並
    有該機車過戶登記書、被告購買前述汽油之統一發票2紙、
    被告騎乘上開機車前往加油，及案發當日其沿復興路、林森
    路、自由路至臺中地檢署外布告欄熄火停車之監視器畫面翻
    拍照片在卷可稽（見警聲搜卷第41頁、偵卷第48、63-68 頁
    ）。又本案火災發生後，經警員勘察現場，在現場查扣歹徒
    作案後所棄置裝有少許汽油（約20CC）之20公升塑膠桶，進
    行生物跡證採證送DNA型別鑑定結果，在塑膠桶握把上所採
    得之同一男性DNA-STR型別，與被告唾液DNA型別相符，該15
    組型別在臺灣地區中國人分布機率預估為1.29×10的負20次
    方，此有臺中市政府警察局第一分局現場勘察報告、現場採
    證照片、內政部警政署刑事警察局100年7月6日刑醫字第100
    0079165號鑑定書附卷可憑（見偵卷第50-52、55-61、98、
    99頁）。而被告自85年間起，即多次對他人向臺中地檢署提
    出偽造文書罪之告訴，之後又多次對承辦檢察官及歷任檢察
    長提出瀆職罪之告訴，亦有被告之告訴人簡表存卷可佐（見
    警聲搜卷第44、45頁），足見被告所述其因不滿所提告案件
    均經檢察官簽結而犯案，合於事實。另上開臺中高分檢中型
    警備車與本院大型警備車，於案發當時係緊鄰停放在臺中地
    檢署第二辦公大樓前之停車場，依車身外觀，已足判斷該2
    台警備車均屬公務員職務上所掌管之物品，此亦為被告所明
    知。又被告雖僅對上開臺中高分檢中型警備車放火，惟被告
    放火後即離開現場，未主動通知警員或自行撲滅火勢，其對
    於該中型警備車燃燒後，火勢可能延燒至一旁之本院上開大
    型警備車一情，主觀上顯已預見，而其發生亦不違反被告本
    意，被告對損壞上開本院大型警備車有不確定故意甚明。此
    外，復有被告放火時所穿戴之半罩式安全帽1頂、襯衫1 件
    及其所有供本案放火盛裝汽油所用之白色塑膠桶1只扣案可
    資佐證，足見被告自白與事實相符。本案事證明確，被告犯
    行堪以認定，應依法論科。
三、論罪科刑
  (一)按刑法第173條第1項、第174條第1項所指之舟、車、航空機
    ，均須係供公眾運輸之交通工具，必其營運、輸送之對象係
    不特定多數人者始能相當，例如一般公路定期班車；如係運
    輸特定多數人之車輛，例如計程車、供人雇用旅行觀光之遊
    覽車，因非多數不特定人安全之所繫，即與該罪要件不合，
    從而不構成該罪名（最高法院71年度台上字第6013號判決要
    旨、臺灣高等法院暨所屬法院60年度法律座談會刑事類第11
    號研討結果、法務部（71）法檢(二)字第1099號研究意見參照
    ）。又刑法公共危險罪章之放火罪，行為人如已著手放火行
    為之實行，而放火結果標的物未因「燒燬」而喪失其效用，
    其犯罪即屬未遂；而所謂「燒燬」，係指燃燒毀損之義，亦
    即標的物已因燃燒結果喪失其效用而言（參照最高法院69年
    度台上字第1976號、87年度台上字第1719號判決意旨）。另
    刑法條文所謂「致生公共危險」，即具體危險犯之概念，依
    最高法院歷年之見解，係指具體之危險而言，不以實際已發
    生實害為必要；而具體危險之存否，應依社會一般之觀念，
    客觀的予以判定（最高法院93年度台上字第4681號、94年度
    台上字第6173號判決要旨參照）。
  (二)本件被告所放火燃燒之上開臺中高分檢中型警備車，係供該
    署提押解在押人犯及發監執行，暨檢送卷宗、贓證物品至轄
    區各地檢署執行之用，均由該署駕駛同仁開車執行勤務，並
    無對外營運或供其他不特定人使用情形；該中型警備車遭被
    告縱火燃燒後，由該署委託原製造廠商評估，修繕完成粗估
    約需179萬元，且無法保證能否恢復原有之品質及行車安全
    無虞，該中型警備車之車體鋼構已嚴重燒燬不堪使用，業經
    該署循行政系統轉請審計部審核，同意報廢在案，有臺中高
    分檢100年7月27日中分檢榮總字第1000900074號函及隨函檢
    附之估價單各1份在卷可稽（見本院卷第17-20頁）。又受火
    勢延燒波及之本院大型警備車，平日均係作為本院載送人數
    較多之提解在押、在監人犯之公務使用，且無對外營運之情
    形；該大型警備車損壞需修復部分，計有車身、安全門、噴
    漆板金、方向燈、輪胎等，共需19萬9250元，損壞部分維修
    後應可恢復正常使用，惟因本院現無多餘經費可供維修，故
    暫時尚未完成維修，亦有本院100年8月1日中院彥總字第763
    71號函及隨函檢附之估價單各1紙及照片2張附卷可憑（見本
    院卷第28-30頁）。上開臺中高分檢之中型警備車及本院之
    大型警備車，既均無對外營運或運輸不特定多數人之情形，
    而非多數不特定人安全之所繫，參諸前揭說明，自非刑法第
    173條第1項、第174條第1項所指供公眾運輸之車，而屬於刑
    法第175條第1項所稱之「前二條以外他人所有之物」。另上
    開臺中高分檢之中型警備車經被告放火燃燒後，車體鋼構已
    嚴重燒燬不堪使用，業經審計部同意報廢在案，顯已喪失其
    效用，而達燒燬之程度；惟本院之大型警備車既僅需修復噴
    漆板金、方向燈及輪胎等受損部分，即可恢復正常使用，顯
    未喪失其效用，而未達燒燬之程度。再被告本案係對停放在
    臺中地檢署第二辦公大樓前停車場之警備車放火，該停車場
    位在建物前方，且被告縱火之警備車旁尚有其他緊鄰停放之
    警備車，若非即時撲滅，勢必繼續延燒其他車輛甚至建物，
    被告放火行為依社會一般之觀念，客觀上已有危害公共安全
    之虞，當致生公共危險，此由被告縱火後，火勢確實已延燒
    波及停放在旁之上開本院大型警備車，益可得證。
  (三)故核被告放火燒燬上開臺中高分檢之中型警備車部分，所為
    係犯刑法第175條第1項之放火燒燬他人所有之物罪及同法第
    138條之損壞公務員職務上掌管之物品罪；被告縱火延燒上
    開本院之大型警備車部分，所為則係犯刑法第138條之損壞
    公務員職務上掌管之物品罪（刑法第175條不處罰未遂）。
    公訴意旨認被告上開成立刑法第175條第1項罪名部分，係犯
    刑法第174條第1項之放火燒燬現非供人使用之他人所有供陸
    公眾運輸之車輛罪嫌，尚有未合，惟兩者社會基礎事實同一
    ，本院自得予以審理，並變更其起訴法條。
  (四)被告以一放火行為觸犯前開數罪，為想像競合犯，應依刑法
    第55條規定，從法定刑較重之刑法第175條第1項之罪處斷。
  (五)爰審酌被告對於司法糾紛不依循正當途徑救濟，僅因不滿所
    提告之案件經檢察官簽結，即趁夜間任意就他人所有之物放
    火，其本案縱火行為造成臺中高分檢財物損失達179萬餘元
    ，本院財物損失19萬餘元，嚴重破壞公共安全秩序，事後坦
    承犯行，迄未賠償被害人因本案火災所受財物損失，兼衡其
    有竊盜、毀損、偽造文書等前科，有卷附臺灣高等法院被告
    前案紀錄表可參，素行非佳等一切情狀，量處如主文所示之
    刑。公訴人求處有期徒刑5年，衡以被告本案犯罪手段、情
    節、所生危害、犯後態度等，容有過重，併予敘明。
  (六)扣案之白色塑膠桶1只，為被告撿拾取得所有供本案放火盛
    裝汽油所用之物，業據其供明在卷，爰依刑法第38條第1項
    第2款規定，宣告沒收。至於另扣案之安全帽、襯衫，僅為
    被告犯罪時所穿戴之物，並非供本案犯罪所用或犯罪預備之
    物；另扣案之統一發票，係被告購買汽油之證明，並非因本
    案犯罪所生或所得之物，爰均不予諭知沒收。末者，上開現
    場勘察報告雖記載在現場扣得疑似歹徒遺留之打火機1只，
    惟卷內扣押物品清單（見偵卷第96頁）上並未有該打火機之
    記載，且經針對該打火機萃取DNA檢測，未檢出足資比對之
    DNA-STR型別，有上開鑑定書可考，被告亦未供述其係以該
    打火機點燃線香或該打火機為其所有，爰亦不予諭知沒收，
    附此敘明。
四、不另為無罪諭知之說明
    公訴意旨另以：被告吳貞六前述放火行為，延燒上開本院大
    型警備車，造成該大型警備車全部燒燬，而認被告此部分構
    成刑法第174條第1項之罪嫌。惟上開本院大型警備車並非供
    公眾運輸之車，且經燃燒結果，僅造成車身烤漆右後側上半
    部輕微受燒變色、車窗玻璃破裂，修復後即可回復正常使用
    ，並未因此喪失其效用，而未達燒燬之程度，已如前述。故
    被告此部分行為，即與刑法第174條第1項之罪之構成要件有
    間。然公訴意旨既認被告此部分罪嫌與其經起訴成罪並經本
    院變更起訴法條之刑法第175條第1項之罪，有想像競合犯之
    裁判上一罪關係，爰不另為無罪之諭知。
據上論斷，應依刑事訴訟法第299條第1項前段、第300條，刑法
第175條第1項、第138條、第55條、第38條第1項第2款，判決如
主文。
中    華    民    國   100    年    9     月    7     日
                  刑事第四庭     審判長法  官  吳進發
                                       法  官  李婉玉
                                       法  官  羅智文
以上正本證明與原本無異。
如不服本判決應於收受判決後10日內向本院提出上訴書狀，並應
敘述具體理由；其未敘述上訴理由者，應於上訴期間屆滿後20日
內向本院補提理由書（均須按他造當事人之人數附繕本）「切勿
逕送上級法院」。
                                       書記官  洪菘臨
中    華    民    國   100    年    9     月    7     日
附錄論罪科刑法條
刑法第138條
毀棄、損壞或隱匿公務員職務上掌管或委託第三人掌管之文書、
圖畫、物品，或致令不堪用者，處 5 年以下有期徒刑。
刑法第175條第1項
放火燒燬前二條以外之他人所有物，致生公共危險者，處 1 年
以上 7 年以下有期徒刑。